臺灣高等法院民事判決　　　　　　　　 96年度上易字第196號
上　訴　人　乙○○
訴訟代理人　潘永芳律師
被上訴人　　甲○○
上列當事人間請求損害賠償事件，上訴人對於中華民國96年1月
26日 臺灣臺北地方法院95年度訴字第7657號第一審判決提起上
訴，本院於96年5月1日言詞辯論終結，判決如下：
    主  文
上訴駁回。
第二審訴訟費用由上訴人負擔。
    事實及理由
一、上訴人起訴主張：被上訴人於民國（下同）93年6月21日晚
    間7時25分許，駕駛車號DH-2103號自小客車，沿臺北市○○
    路第4車道由南往北方向行駛，行經館前路、許昌街口時，
    本應注意車前狀況，並採取必要之安全措施，且當時亦無不
    能注意之情形，竟疏未注意，撞擊伊騎乘車號DOJ-489號輕
    型機車車尾，致伊人車倒地，受有右足拇指骨折、右足背、
    右手肘、左手腕及雙膝多處擦傷之傷害，並併發右足蜂窩性
    組織炎，爰依侵權行為法律關係，請求被上訴人賠償醫療費
    用新臺幣（下同）6萬6736元、住院看護費用16萬元、機車
    修理費1萬5950元、鞋費1萬3900元、受傷期間不能工作損失
    6萬2671元及精神慰撫金40萬元等情，求為判決：(一)被上訴
    人應給付上訴人72萬4289元及自起訴狀繕本送達翌日起至清
    償日止，按年息百分之五計算之利息；(二)願供擔保請准宣告
    假執行。
二、被上訴人則以：伊駕車致上訴人受傷與上訴人因此受有蜂窩
    性組織炎間，並無因果關係存在，對上訴人因罹蜂窩性組織
    炎所衍生之費用應不負賠償責任，縱認有關連，上訴人對此
    損害之擴大與有過失。又上訴人所提機車修理費未提零件細
    目，亦未計算折舊，應不可採。中藥部分亦非屬必要費用，
    另上訴人當時穿著之鞋亦應無價值1萬餘元，且其主張工資
    損失亦未舉證等語置辯。
三、原審判命被上訴人應給付上訴人14萬3255元，及自民國95
    年6月15日起至清償日止，按年息百分之五計算之利息。並
    以供擔保為條件，准免假執行之宣告，而駁回上訴人其餘之
    訴駁回。上訴人不服提起上訴，其上訴聲明為：(一)原判決不
    利上訴人部分廢棄。(二)上開廢棄部分被上訴人應再給付上訴
    人58萬1034元及自95年6月15日起至清償日止按年息百分之
    五計算之利息。(三)第一、二審訴訟費用由被上訴人負擔。
四、上訴人主張被上訴人於93年6月21日晚間7時25分許，駕駛車
    號DH-210 3號自小客車，沿臺北市○○路第4車道由南往北
    方向行駛，行經館前路、許昌街口時，疏未注意車前狀況，
    撞擊上訴人騎乘車號DOJ-489號輕型機車車尾，致上訴人人
    車倒地，受有右足拇指骨折、右足背、右手肘、左手腕及雙
    膝多處擦傷之傷害。業據上訴人提出台大醫院診斷證明書可
    稽（見原法院95年度北調字第345號卷〔以下稱原法院調字
    卷〕第12頁、第18頁），併經臺北市市政府警察局交通警察
    大隊檢送事故分析表、道路交通事故現場圖、交通事故補充
    資料表、交通事故談話紀錄表、交通事故調查報告表(一)(二)及
    現場數位照片6幀（見原法院調字卷第53至64頁）為證，復
    為被上訴人所不爭執，上訴人此部分之主張堪信為真正。至
    上訴人主張其因本次車禍受傷併發右足蜂窩性組織炎，被上
    訴人應賠償其因本次車禍所受支出之醫療費用新臺幣6萬
    6736 元、住院看護費用16萬元、機車修理費1萬5950元、鞋
    費1萬3900元、及受傷期間不能工作損失6萬2671元及精神慰
    撫金40萬元。則為被上訴人所否認，並以前開情詞置辯。故
    本件兩造爭點厥為：(一)被上訴人應否負損害賠償責任？(二)上
    訴人右足蜂窩性組織炎，是否為本件車禍造成？如是，上訴
    人就此部分之損害是否與有過失？(三)上訴人受有何損害？其
    得請求被上訴人賠償之金額？
五、茲就上開爭點，析述本院得心證之理由如下：
（一）被上訴人應否負損害賠償責任？
      按汽車行駛時，駕駛人應注意車前狀況及兩車併行之間隔
      ，並隨時採取必要之安全措施，道路交通安全規則第94條
      第3項定有明文。本件被上訴人為汽車駕駛人，領有汽車
      駕駛執照，前開交通規則為其應注意，且依當時天候晴、
      日間自然光線、柏油直路、路面乾燥、無缺陷、無障礙物
      、視距良好之情形下，並無不能注意之情事，被上訴人亦
      因本件車禍事故，經檢察官聲請簡易判決處刑，並經原法
      院臺北簡易庭判處拘役30日確定，有臺灣臺北地方法院檢
      察署檢察官94年度偵字第8536號聲請簡易判決處刑書及原
      法院94年度北交簡字第1479號刑事簡易判決書影本可考（
      見原法院調字卷第8-11頁），被上訴人駕駛自用小客車顯
      有過失，且上訴人所受前述傷害，與被上訴人駕駛自小客
      車之過失，顯有相當因果關係。上訴人主張被上訴人應負
      侵權行為責任，自屬有據。
（二）上訴人右足蜂窩性組織炎，是否為本件車禍造成？如是，
      上訴人就此部分之損害是否與有過失？
  １、上訴人雖主張其併受有蜂窩性組織炎之傷害，亦係本件車
      禍所造成云云，並提出台大醫院診斷證明書為憑（見原法
      院調字卷第12-13頁、第15-16頁），惟為被上訴人所否認
      。而查依上訴人病歷資料顯示，上訴人於93年6月21日車
      禍當日晚間8時3分至台大醫院急診，經診斷治療後，認右
      足拇指骨折、右足背、右手肘、左手腕及雙膝多處擦傷，
      於同日晚間11時30分離院，需柺杖助行，建議石膏使用，
      宜於門診追蹤治療（見原法院調字卷第14頁），嗣因併發
      右足蜂窩性組織炎，於同年月28日住院，同年7月1日接受
      清創及皮膚移植手術，傷口約7×4公分，於同年7月12日
      出院（見原法院調字卷第16頁），可見上訴人於車禍受傷
      時，並未受有右足蜂窩性組織炎之傷害。
  ２、又關於上訴人右足併發蜂窩性組織炎之原因，經原法院函
      詢台大醫院結果，認上訴人「於93年6月21日因車禍造成
      右足背6×8公分大小的潰瘍，傷口呈黑色，開立抗生素藥
      膏5天後，傷口沒有改善且併發蜂窩性組織炎而住院治療
      。蜂窩性組織炎係因細菌感染，細菌可直接從傷口進入而
      侵犯組織。惟上訴人發生蜂窩性組織炎的真正原因很難查
      考，以下原因皆有可能，1.皮膚缺損。2.傷口感染。3.塗
      抹抗生素藥膏對感染的細菌無效。4.未按時換藥及塗抹抗
      生素藥膏。5.在家第二次感染。」，並未認定上訴人右足
      之蜂窩性組織炎，係由本件車禍所肇致，有該院95年11月
      6 日校附醫秘字第0950003037號函在卷可稽（見原審卷第
      44頁）。而上訴人因車禍受傷當日，並未造成蜂窩性組織
      炎，台大醫院復已開立抗生素藥膏供上訴人塗抹治療，上
      訴人遲至車禍發生赴院治療7日後，始因蜂窩性組織炎就
      醫治療，按諸一般情形，並不能認為本件車禍之發生通常
      即足生此蜂窩性組織炎結果，被上訴人抗辯上訴人之罹患
      蜂窩性組織炎與本件車禍無相當因果關係，尚非無據。
  ３、上訴人雖主張台大醫院於其右足使用石膏，期間其亦均至
      台大醫院換藥，而其右足傷口呈黑色，可能係因遭被上訴
      人車輛輾壓致鞋襪均遭壓碎滲入足背皮膚而造成細菌感染
      云云，惟查，「肇事後，我人車倒地，該車（指被上訴人
      所駕車輛）壓及我車，我車再壓及我右腳掌」等情，已據
      上訴人所陳明，有台北市政府警察局中正第一分局交通事
      故談話紀錄表在卷可稽（見原法院調字卷第57頁），上訴
      人主張被上訴人車輛直接輾壓其右足，應非事實。而其傷
      口既經台大醫院治療處理，縱有鞋襪碎片滲入傷口，衡情
      亦應已全部取出並消毒完竣，且台大醫院又給予抗生素藥
      膏防止感染，則若無其他因素介入，當不致引發蜂窩性組
      織炎，上訴人既不能證明其受蜂窩性組織炎與本件車禍有
      相當因果關係存在，其主張其因系爭車禍造成蜂窩性組織
      炎之傷害，不足為採。
（三）上訴人受有何損害？其得請求被上訴人賠償之金額？
  １、按因故意或過失不法侵害他人之權利者，負損害賠償責任
      ；又不法侵害他人之身體或健康者，對於被害人因此喪失
      或減少勞動能力或增加生活上之需要時，應負損害賠償責
      任；不法侵害他人之身體、健康者，被害人雖非財產上之
      損害，亦得請求賠償相當之金額，民法第184條第1項前段
      、第193條第1項、第195條第1項分別定有明文。本件被上
      訴人因前揭駕車過失，致上訴人受傷，則上訴人自得依上
      開規定請求被上訴人賠償。
  ２、上訴人主張其因本件車禍支出醫療費用6萬6736元，固據
      提出台大醫院收據為證（見原法院調字卷第19頁至第35頁
      ），惟上訴人右足之蜂窩性組織炎與本件車禍無相當因果
      關係，已如前述，則上訴人其因罹患蜂窩性組織炎所支出
      之費用，即不得請求被上訴人賠償。而查，依上訴人所提
      醫療費用單據，僅有93年6月21、23日看診支出之630元、
      810元、80元、920元，合計2440元（見上開卷第19、27
      、28、30頁）係因車禍所受前揭傷害門診就醫所支出，應
      由被上訴人賠償，其餘醫療費用均係為診治蜂窩性組織炎
      所生費用，不得請求被上訴人賠償。
  ３、上訴人請求增加生活需要費用5032元部分，除腋下拐2支
      500元，已提出收據（見原法院調字卷第36頁），應予准
      許外，其餘中藥費用1500元，依上訴人所受傷勢多為外傷
      ，難認係屬必要支出，另其在誠品書店、統一超商、康是
      美等商店之支出，上訴人並未提出其他證據證明支出之原
      因，不能證明係必要費用，不應准許。
  ４、上訴人請求住院期間看護費用16萬元部分，核係上訴人因
      罹蜂窩性組織炎住院所致，其與系爭車禍無相當因果關係
      ，此部分請求，亦非可許。
  ５、上訴人工作損失6萬2671元部分：上訴人主張因本件車禍
      ，自93年6月至同年8月無法工作，並提出馮韡國際有限公
      司營業證明1紙（見北調卷第50頁），惟為被上訴人所否
      認，而上開營業證明僅記載營業額總計4萬1781元，上訴
      人如何依此營業證明計算其工作損失，亦未據其陳明，並
      陳稱：「此係我會計打的，我不清處」等語（見原審卷第
      50頁反面），固非可取。然上訴人確因本件車禍受傷，並
      需柺杖助行，對於其勞動能力減少自有影響，而被上訴人
      陳明願賠償上訴人1個月薪水4萬元（見原審卷第50頁背面
      ），核屬適當，應予准許，逾此範圍，不應准許。
  ６、又按不法毀損他人之物者，應向被害人賠償其物因毀損所
      減少之價額，民法第196條定有明文。而新零件更換被撞
      毀之舊零件，應將折舊予以扣除（最高法院77年度第9次
      民事庭會議決議參照）。上訴人主張因被上訴人上開過失
      行為，致其所有之機車毀損，請求機車修理費1萬5950元
      ，而就其中1萬2800元支出，雖提出記載零件一批之發票
      為證（見原法院調字卷第48頁），惟被上訴人所否認，而
      上開發票僅記載機車零件一批，未列零件之名品，上訴人
      復未能提出其他證據證明係為修復本件車禍受損所使用之
      零件，即難信取。至於因修理機車更換油箱等3項零件，
      共計3150元，對照上訴人機車係遭被上訴人汽車從後撞擊
      ，卷附現場機車車損集中車後照片（見原法院調字卷第64
      頁），堪信係為修復其機車因本件事故所受之損害。又查
      上訴人所有系爭受損機車係1997年出廠，為被上訴人所不
      爭執（見原審卷第50頁），算至2004年6月21日本件車禍
      發生時已使用7年，而本件機車之修理，既以新零件更換
      受損之舊零件，則上訴人以修理費作為損害賠償之依據時
      ，自應扣除零件折舊部分。而依行政院頒布固定資產耐用
      年數表及固定資產折舊率之規定，機器腳踏車之耐用年數
      為3年，依定率遞減法每年折舊千分之五百三十六，其最
      後1年之折舊額，加歷年折舊額累計額，其總和不得超過
      該資產成本原額之十分之九。本件機車領照迄本件事故發
      生日依上述之說明已逾其耐用年限，該車更換零件部分之
      折舊額應以資產成本十分之九即2835元（3150 ×0.9＝
      2835）計算，扣除折舊額2835元後，上訴人所得請求之材
      料費為315元（0000-0000＝315）。又上訴人並未提出修
      理工資若干，則其得請求賠償之機車修理費用即為315元
      。
  ７、另上訴人請求賠償鞋費1萬3900元部分，固經其提出93年9
      月4日至否司脫鞋店購鞋收據（見原法院調字卷第49頁）
      ，然為被上訴人否認，上訴人既未能證明車禍當時穿著與
      上開收據同一品質、種類之鞋，僅以事後購鞋證明，請求
      損害賠償云云，尚乏其據，不應准許。
  ８、精神慰撫金部分：審酌本件車禍發生之經過、被上訴人過
      失情節、上訴人所受上開傷害之內容足致其所受身體及精
      神上之痛苦程度，併參諸上訴人為49年6月24日生，在顧
      問公司上班，從事貿易、人力推薦等工作，94年度有中華
      商業銀行給付3091元利息收入、馮韡國際有限公司給付19
      萬8000元薪資所得，另投資馮韡公司10萬元；被上訴人為
      54 年11月13日生，目前從事數位影像紀錄工作，於94年
      度有兆豐金融控股股份有限公司給付股利所得3672元、臺
      灣銀行給付利息5元及7127元、彰化銀行給付利息1567元
      、台新銀行給付利息39640元、國立政治大學給付薪資所
      得12 萬元、友安科技有限公司給付所得6000元、品味國
      際有限公司給付所得3萬5000元、3萬8250元、泛特西工作
      室給付所得11萬9000元、三豐建設公司給付股利所得4473
      元、臺北縣三峽鎮公所給付所得2萬元、新自然主義股份
      有限公司給付所得5萬元，另有不動產2筆、汽車1輛，並
      投資三豐建設股份有限公司、兆豐金融控股股份有限公司
      、水岸藝術文化研發有限公司等，各為其陳明在卷（見原
      審卷第21頁、第50頁反面），互不爭執，併有稅務電子閘
      門所得調件明細表可資覆按（見原審卷第14至19頁）等一
      切情狀，認上訴人請求慰撫金40萬元猶嫌過高，應酌減至
      10萬元，始屬適當。
六、綜上所述，上訴人基於侵權行為法律關係，請求被上訴人給
    付醫療費用2,440元、增加生活所需腋下拐500元、工作損失
    4萬元、及精神慰撫金10萬元，合計14萬3255元，及自起訴
    狀繕本送達翌日即95年6月15日至清償日止按年息百分之五
    計算之利息，為有理由，應予准許，逾此部分之請求，為無
    理由，應予駁回。是則原審就上開不應准許部分，為上訴人
    敗訴之判決，及駁回其假執行之聲請，經核並無不合。上訴
    意旨指摘原判決此部分不當，求予廢棄改判，為無理由，應
    予駁回。
七、本件事證已臻明確，兩造其餘之攻擊防禦方法及所提之證據
    ，經審酌後認均無礙判決之結果，爰不予一一論述。
八、據上論結，本件上訴為無理由，依民事訴訟法第449條第1項
    、第78條，判決如主文。
中　　華　　民　　國　　96　　年　　5 　　月　　8 　　日
                    民事第五庭
                        審判長 法  官 林丁寶
                               法  官 蔡芳齡
                               法  官 張靜女
正本係照原本作成。
不得上訴。
中　　華　　民　　國　　96　　年　　5 　　月　　9 　　日
　　　　　　　　　 　　　　　　書記官 廖麗蓮
